【裁判字號】    95,交聲,1199
【裁判日期】    950731
【裁判案由】    交管條例聲異
【裁判全文】
臺灣板橋地方法院交通事件裁定        95年度交聲字第1199號
原處分機關  交通部公路總局臺北區監理所
異  議  人  甲○○
上列異議人因違反道路交通管理處罰條例事件，對於交通部公路
總局臺北區監理所中華民國９５年６月２６日所為之處分〔原處
分案號：北監自裁字裁４０－ＣＲ0000000號〕，聲明異
議。本院裁定如下：
    主  文
原處分撤銷。
甲○○不罰。
    理  由
壹、本件原處分機關係以異議人於民國〔下同〕９５年４月１９
    日上午７時４６分許，駕駛牌照號碼ＨＹ－３６２０號自用
    小客車，在臺北縣永和市○○路２４３巷４１號，有「在禁
    止臨時停車處所停車」之舉發違規事實，乃依道路交通管理
    處罰條例第５６條第１項第１款之規定，裁決〔一〕「罰鍰
    新臺幣玖佰元整，罰鍰限於９５年７月２６日前繳納。」、
    「上開罰鍰逾期不繳納之處分：〔一〕自９５年７月２７日
    起易處吊扣駕駛執照１個月，並限於９５年８月１０日前繳
    送。〔二〕９５年８月１０日前未繳送駕駛執照者，自９５
    年８月１１日起易處吊銷，並逕行註銷駕駛執照。〔三〕駕
    駛執照吊〔註〕銷後，自９５年８月１１日起，壹年內不得
    重新考領駕駛執照。」；異議人則以：伊於案發時、地，前
    往臺灣電力股份有限公司永和服務所〔下稱臺電公司〕洽公
    ，乃將系爭車輛停放於臺電公司之「洽公專用車位」，該車
    位係「機關用地」，並非『道路』，伊實無上揭違規事實等
    由，聲明異議。
貳、查：
    一、按道路交通管理處罰條例第１條明定「為加強道路交通
        管理，維護交通秩序，確保交通安全，制定本條例。」
        ，上開條例規範對象係「道路交通」。個人、機關於所
        屬用地設置停車位之使用、管理，與「道路交通」無涉
        ，無論使用、管理是否適當，均不得據上開條例裁罰。
    二、查異議人於案發時、地，確將上揭車輛停放於道路邊線
        『外』、臺電公司所設置之停車格內，此有舉發違規照
        片足參；上揭停車格係臺電公司設置之「洽公專用停車
        場」，其土地係臺電公司所有，非道路用地，此有臺電
        公司臺北南區營業處９５年７月２８日Ｄ北南字第０９
        ５０７００３８６１號函暨所附土地界標示意圖影本在
        卷足稽。凡此，不能認異議人有「在禁止臨時停車處所
        停車」之舉發違規事實。異議人主張前情，自可採信。
參、原處分機關為前述處分，固非無見。惟〔壹〕本件異議人並
    無「在禁止臨時停車處所停車」之舉發違規事實。原處分機
    關不查，逕對異議人處分如上，即有未合。〔貳〕次按「汽
    車所有人、駕駛人違反道路交通管理，經主管機關裁決後逾
    １５日未向管轄地方法院聲明異議，或其聲明異議經法院裁
    定確定，而不依裁決或裁定繳納罰鍰或不繳送汽車牌照、駕
    駛執照者，依左列規定處理之：一、經處分吊銷汽車牌照或
    駕駛執照者，由公路主管機關逕行註銷。二、經處分吊扣汽
    車牌照或駕駛執照者，按其吊扣期間加倍處分；仍不依限期
    繳送汽車牌照或駕駛執照者，吊銷其汽車牌照或駕駛執照。
    三、罰鍰不繳者，按其罰鍰數額，易處吊扣汽車牌照或駕駛
    執照一個月至三個月；不依期限繳送汽車牌照或駕駛執照者
    ，吊銷其汽車牌照或駕駛執照。」，行為時道路交通管理處
    罰條例第６５條第１項定有明文。析索立法意旨，係指原處
    分於「確定」後始有執行力；乃原處分機關逕自裁決「罰鍰
    限於９５年７月２６日前繳納。」、「上開罰鍰逾期不繳納
    之處分：〔一〕自９５年７月２７日起易處吊扣駕駛執照１
    個月，並限於９５年８月１０日前繳送。〔二〕９５年８月
    １０日前未繳送駕駛執照者，自９５年８月１１日起易處吊
    銷，並逕行註銷駕駛執照。〔三〕駕駛執照吊〔註〕銷後，
    自９５年８月１１日起，壹年內不得重新考領駕駛執照。」
    ，以上列處分礙及憲法保障之受處分人依法爭訟之權，均非
    適法，爰將原處分撤銷，並諭知異議人不罰，如主文。
據上論結，應依道路交通案件處理辦法第２０條前段，裁定如主
文。
中    華    民    國    95    年    7     月    31    日
                  交通法庭    法  官    陳福來
以上正本證明與原本無異。
如不服本裁定應於送達後5日內向本院提出抗告狀。
                              書記官    林兆嘉
中    華    民    國    95    年    7     月    31    日


司法院資訊處製作；財團法人民間司法改革基金會備份。
